【裁判字號】    98,親,34
【裁判日期】    980512
【裁判案由】    否認子女
【裁判全文】
臺灣臺中地方法院民事判決                98年度親字第34號
原      告  丙○○
訴訟代理人  張貴閔律師
被      告  乙○○民國98年.
兼  上一人  甲○○即上一人之.
法定代理人
上列當事人間請求否認子女事件，經本院於中華民國98年4月28
日言詞辯論終結，判決如下：
    主      文
確認被告乙○○（男、民國○○○年○月○○日生、身分證統一
編號：Ｚ000000000號）非原告自被告甲○○受胎所生
之婚生子女。
訴訟費用由被告負擔。
    事實及理由
壹、原告起訴主張：原告與被告甲○○結婚後，因雙方感情不睦
    ，且被告甲○○時常毆打原告，原告乃於民國96年3月間離
    家，並經本院核發96年度家護字第299號通常保護令在案，
    雙方嗣於97年7月10日協議離婚。而原告於離家期間結識訴
    外第三人，並自該第三人處受胎，於98年2月15日產下1子即
    被告乙○○，因原告懷胎期間與被告甲○○仍有婚姻關係，
    致被告乙○○受法律推定為被告甲○○之婚生子女，但被告
    乙○○實非原告自被告甲○○受胎所生，為此爰依民法第
    1063條之規定提起本件否認子女之訴等語。並聲明：如主文
    所示。
貳、被告聲明同意原告之訴，並對原告主張之前開事實均不爭執
    。
參、得心證之理由：
一、親子關係事件，與社會公益有關，當事人處分主義應受限制
    ，故民事訴訟法關於認諾及自認或不爭執事實效力之規定，
    於親子關係事件，不適用之，此觀民事訴訟法第594條規定
    自明。是被告就本件訴訟為認諾及訴訟上自認或不爭執事實
    ，均不生訴訟上效力，亦不得本於其認諾，為被告敗訴之判
    決。
二、原告主張其於與被告甲○○婚姻關係存續期間，自訴外人處
    受胎，於98年2月15日產下1子即被告乙○○，被告乙○○雖
    依法受推定為被告甲○○之婚生子女，然其等間並無血緣關
    係等事實，業據原告提出戶籍謄本、離婚協議書、出生證明
    書、孕婦健康手冊（以上均影本）、博微生物科技股份有限
    公司ＤＮＡ基因圖譜型別分析報告書各1件為證。而觀諸前
    揭報告書中之ＤＮＡ親子血緣關係諮詢報告單略以：「送檢
    註明為甲○○與乙○○之檢體，其DNA STR系統之D7S820、
    D2S1338、FGA等3個基因座之基因型別矛盾，所以甲○○與
    乙○○間應不存在一親等直系血親血緣關係」等語。本院參
    酌現代生物科學發達，醫學技術進步，以DNA基因圖譜定序
    檢驗方法鑑定子女之血統來源之精確度已達99.8 %以上；另
    被告就本件訴訟為認諾及不爭執原告主張之事實，雖不生訴
    訟上效力，但本院仍得以此自認或不爭執之情形，作為依自
    由心證判斷事實真偽之資料（最高法院29年上字第56號、32
    年上字第2316號判例參照），亦即被告之供陳，亦足資佐證
    原告所主張事實之真實性。執此，原告之主張，應堪信為真
    實。
三、受婚生推定之子女，如夫妻之一方能證明子女非為婚生子女
    者，得自知悉該子女非為婚生子女之時起，2年內提起否認
    之訴；否認子女之訴，由夫起訴者，以妻及子女為共同被告
    ，由妻起訴者，以夫及子女為共同被告，96年5月23日修正
    公布之民法第1063條第2項、第3項、民事訴訟法第589條之1
    第1項分別定有明文。民法第1063條第2項、民事訴訟法第
    589條之1所定否認子女訴訟之性質，論者固有採形成訴訟說
    者，惟實務上歷來均認為在原告起訴之前，該子女與法律上
    推定之父間已非親生子女關係，原告僅係起訴請求法院以判
    決加以確認而已，亦即法院依原告之聲明而為判決時，並無
    創設、變更或消滅當事人間法律關係之效力，應屬確認訴訟
    性質（司法院78年7月15日78廳民一字第778號函參照）。而
    民事訴訟法第247條所謂即受確認判決之法律上利益，係指
    因法律關係之存否不明確，致原告在私法上之地位有受侵害
    之危險，而此項危險得以對於被告之確認判決除去之者而言
    ，故確認法律關係成立或不成立之訴，苟具備前開要件，即
    得謂有即受確認判決之法律上利益（最高法院42年度臺上字
    第1031號判例參照）。被告乙○○既係原告與他人所生，與
    被告甲○○間並無血緣關係，僅因受胎期間原告與被告甲○
    ○具婚姻關係，乃受推定為被告甲○○之婚生子女，並依此
    為戶籍登記，是前開婚生推定與戶籍登記顯均與事實不符；
    又因上開不實之婚生推定之故，兩造間因親子關係所生之扶
    養、繼承等私法上權利義務存否即不明確，此等法律關係有
    無即有不安之狀態，並得以確認判決除去，原告應有即受確
    認判決之法律上利益，而得起訴請求確認。從而原告於知悉
    被告乙○○非為婚生子女之時起2年內即98年3月24日（見附
    於起訴狀之本院收發室收狀章），提起本件否認子女之訴，
    請求確認被告乙○○非原告自被告甲○○受胎所生之婚生子
    女，為有理由，應予准許。
肆、訴訟費用負擔之依據：民事訴訟第78條、第85條第1項前段
    。
中    華    民    國    98    年    5     月    12    日
                  家事法庭    法  官  劉長宜
以上正本係照原本作成。
如對本判決上訴，須於判決送達後20日之不變期間內，向本院提
出上訴狀（須附繕本）。
中    華    民    國    98    年    5     月    12    日
                              書記官 董美惠


司法院資訊處製作；財團法人民間司法改革基金會備份。
